【裁判字號】    98,交聲,60
【裁判日期】    980630
【裁判案由】    聲明異議
【裁判全文】
臺灣屏東地方法院交通事件裁定          98年度交聲字第60號
原處分機關  交通部公路總局高雄區監理所屏東監理站
異  議  人
即受處分人  甲○○
上列受處分人因違反道路交通管理處罰條例事件，對於交通部公
路總局高雄區監理所屏東監理站民國98年2 月6 日所為之處分（
原處分案號：屏監違字第裁82-BD0000000號）聲明異議，本院裁
定如下：
    主  文
異議駁回。
    理  由
一、異議意旨略以：伊於民國97年10月10日晚上6 時10分許，駕
    駛車牌號碼8M-2383 號自用小客車，行經高雄市○○路與同
    愛街交岔路口處時，經警拍攝照片，固然顯示伊車後輪壓過
    停止線，然斯時係因後方汽車按鳴喇叭，伊為讓行，乃將汽
    車稍向前方行駛，且舉發照片顯示伊當時車速為零，並無闖
    越紅燈云云。
二、按汽車駕駛人，行經有燈光號誌管制之交岔路口闖紅燈者，
    處新台幣（下同）1,800 以上5,400 元以下罰鍰；汽車駕駛
    人有第53條之情形者，除依原條款處罰鍰外，並予記違規點
    數3 點，道路交通管理處罰條例第53條第1 項、第63條第1
    項第3 款分別定有明文。次按車輛面對圓形紅燈表示禁止通
    行，不得超越停止線或進入路口，道路交通標誌標線號誌設
    置規則第206 條第1 項第5 款第1 目定有明文。而在無繪設
    路口範圍之交岔路口，車輛無視於紅燈號誌，有穿越路口之
    企圖，其車身並已伸越停止線，足以妨害其他方向人（若有
    行人穿越道）、車通行者亦以闖紅燈論處；又交岔路口在設
    有號誌燈者，自燈柱起算；在劃有停止標線者，自停止標線
    起算（交通部92年7 月14日交路字第12815 號、82年4 月22
    日交路字第009811號函釋參照）。
三、經查，異議人即受處分人甲○○於97年10月10日晚上6 時10
    分許，駕駛車牌號碼8M-2383 號自用小客車，沿高雄市○○
    ○路行駛，行經七賢二路與同愛街交岔路口時，於該路口其
    行向應遵守之號誌燈亮啟紅燈已19秒之際，車身伸越近端停
    止線，且於紅燈亮啟20秒時猶持續直行前進，汽車後輪完全
    超過停止線及該處號誌燈燈柱等情，為異議人所不否認，並
    有高雄市政府警察局交通警察大隊路口闖紅燈自動照相設備
    照片在卷可證（見本院卷第4 頁），復觀諸上開照片，可知
    該處路面寬廣，亦無障礙物阻擋視線，是在紅燈亮啟已19秒
    時，異議人車後輪始壓越停止線，且持續行進至行人穿越道
    ，足認其無視於紅燈號誌，駕駛汽車使車身伸越停止線屬進
    入交岔路口，並足以妨害其他方向之行人通行之事實明確。
四、再者，以上開連續拍攝照片所示異議人車後方之車燈運作情
    形，對照停止在其左側車道之汽車所配屬之煞車燈亮度及該
    處號誌燈之燈號顯示狀況，可知異議人車自通過停止線至往
    行人穿越道行駛時，煞車燈、第三煞車燈均未亮啟，即於上
    開期間全未煞停，呈持續前進狀態，其穿越路口之企圖明甚
    。而本件自動照相設備在突然變化速度並停止在停止線前後
    之車輛，或在車輛緩慢行駛尚未超越路口之情形下，均不會
    顯示汽車速度，有舉發機關函文附卷可憑（見本院卷第11頁
    ）；因本件異議人車於通過路口時要非停止狀態，未在停止
    線前後停止，否則其於紅燈亮啟19秒、20秒時之位置應無不
    同，不致如本件舉發照片呈現其車係自路口停止線往行人穿
    越道方向持續移動，且車後煞車燈及第三煞車燈均未亮啟，
    足認本件未測得異議人車速度之原因，應係其在完全越過路
    口至銜接路段前之車速尚屬緩慢，其所辯車速為零乙節，衡
    與事實不符，無可採信。又異議人既係於紅燈亮啟已經過19
    秒時，始通過該處停止線，且以上開照片所示，其既為該車
    道近停止線之首輛汽車，則於紅燈已亮啟相當時間後，應無
    可能有疏未注意燈號轉換之情形，異議人辯稱：「本人未注
    意到路口黃燈已轉為紅燈，為讓後車方便轉彎至其他車道，
    而將本人駕駛之車輛，稍為（應為「稍微」之誤）開至前方
    」云云，顯與事實不符；況如其確未注意燈號已經轉換為紅
    燈，自應持續直行，不致如其所述已停等乃至後車受阻而須
    按鳴喇叭示意讓車，益徵其辯詞非無矛盾，委無可採。
五、矧如異議人陳述：係為讓行後車始有本件違規情事云云，然
    因異議人行向之號誌燈既已亮啟紅燈，後車亦不得逕自直行
    或左轉（該處為T 字路口，無右轉方向之道路銜接，應不致
    右轉），異議人自無配合他人違規之義務，尤不可執以免責
    ；且如該後車欲在號誌燈轉換為綠燈前，預作左轉準備，因
    異議人與其後車均係行駛在外側車道（詳舉發照片），是該
    後車本應依道路交通安全規則第102 條第1 項第5 款前段規
    定，行駛至交岔路口左轉彎時，於距交岔路口30公尺前顯示
    方向燈或手勢，換入內側車道；然觀諸卷附連續拍攝之舉發
    照片，可知異議人之後車距交岔路口停止線僅約一汽車車身
    長度，且前車輪已近路口前繪製之指向線，顯已進入交岔路
    口10公尺內，此際後車變換車道如係預作左轉準備，猶屬汽
    車駕駛人轉彎時，在多車道左轉彎，不先駛入內側車道之違
    規行為，依道路交通管理處罰條例第48條第1 項第4 款規定
    應裁處600 元以上1,800 元以下罰鍰，則異議人所辯上情縱
    然屬實，猶係容任配合他人之違規行為，自不能據以指摘原
    處分有何違誤。至異議人檢陳之新聞報導，核其個案係經法
    院認定該案駕駛人於紅燈亮啟2 秒時，後車輪雖已行至停止
    線，然煞車燈亮啟，且未測得車速，並於紅燈亮啟3 秒時，
    煞車燈仍屬亮啟狀態等情屬實，復參照該案取證照片顯示駕
    駛人前方確有尚未完成左轉自用小客車及大客車，而認定駕
    駛人係因視線受阻，始未查知燈號轉換，又於發現紅燈後立
    即停車，並無闖越紅燈之意圖，有上開報導紙本及臺灣高雄
    地方法院97年度交聲字第797 號裁定列印本在卷可證。反觀
    本件異議人係於紅燈亮啟已19秒時，猶駕駛汽車越過近端停
    止線且超越號誌燈燈柱，復於第20秒時穿越停止線往行人穿
    越道行駛，顯在明知紅燈亮啟之情形下猶執意為之，與前述
    個案係在號誌燈燈號甫轉換之際，因視線受阻而不查之狀況
    迥異；且該案經法院認定汽車煞車燈運作，而推認駕駛人有
    煞停舉止，衡無穿越路口之意圖；與本件異議人車之煞車燈
    自始未亮啟，並無停車之意，又已越過停止線進入路口範圍
    之情形有別，自無從比附援引前述個案。異議人以此為辯，
    要屬無稽。
六、綜上所述，異議人駕駛汽車，行經有燈光號誌管制之交岔路
    口闖紅燈之事實，洵堪認定。原處分機關依首揭規定裁處，
    於法並無不合。本件異議為無理由，應予駁回。
七、依道路交通案件處理辦法第19條，裁定如主文。
中    華    民    國    98    年    6     月    30    日
                  交通法庭      法  官  戴韻玲
以上正本證明與原本無異。
如不服本裁定應於收受送達後5 日內向本院提出抗告書狀敘述抗
告之理由抗告於臺灣高等法院高雄分院。
中    華    民    國    98    年    6     月    30    日
                                書記官  羅永隆


司法院資訊處製作；財團法人民間司法改革基金會備份。
